【裁判字號】    97,苗簡,432
【裁判日期】    980821
【裁判案由】    給付工程款
【裁判全文】
臺灣苗栗地方法院民事簡易判決       97年度苗簡字第432號
原      告  戊○○
訴訟代理人  李國煒律師
            己○○
被      告  丙○○
訴訟代理人  廖志祥律師
上列當事人間請求給付勞務報酬事件，本院於民國98年8 月6 日
言詞辯論終結，判決如下：
    主  文
被告應給付原告新臺幣壹拾捌萬伍仟參佰零伍元，及自民國九十
七年七月二日起至清償日止，按年息百分之五計算之利息。
原告其餘之訴駁回。
訴訟費用由被告負擔十分之九，餘由原告負擔。
本判決原告勝訴部分得假執行；但被告如於假執行程序實施前，
以新臺幣壹拾捌萬伍仟元為原告預供擔保，得免為假執行。
    事  實
一、原告起訴主張：原告於民國96年4 月間，透過訴外人偉訊股
    份有限公司（下稱偉訊公司）經理王春弘之介紹，向被告承
    攬位於苗栗縣苗栗市○○街66號房屋（下稱系爭房屋）之拋
    光石英磚鋪設工程（下稱系爭工程），約定施作項目及計酬
    方式如估價單所示（下稱工程估價單，卷第43頁），工程款
    則以實際施作坪數計算，材料由被告提供，原告則提供工人
    呂証罡（原名乙○○）、辛○○、庚○○等人施作。詎原告
    完成約定之施作項目後，被告卻僅支付一部報酬新台幣（下
    同）184,426 元予工人呂証罡，嗣後即持偉訊公司出具之冠
    軍磁磚報價單（卷第27頁），以偉訊公司始為系爭工程之承
    攬人為由，拒絕給付96年9 月25日請款單（卷第4 頁）即附
    表所示施工項目之工程款189,305 元予原告。惟偉訊公司之
    經理王春弘已於本院97年度訴字第34號給付貨款事件（下稱
    另案）審理中否認與被告間有任何承攬關係存在，並稱該報
    價單上之手寫文字，僅係其為說明之便，隨手所寫之施工行
    情，並無與被告成立承攬契約之意等情明確，故被告據此拒
    絕給付工程款，為無理由。爰依民法第490 條、第491 條及
    第505 條之法律關係提起本訴，請求被告給付96年9 月25日
    請款單即附表所示積欠之工程款等語。並聲明：(1)被告應給
    付原告189,305 元，及自起訴狀繕本送達被告翌日起，按年
    息5 ％計算之利息；(2)願供擔保，請准宣告假執行。
二、被告則以：被告為裝潢系爭房屋所需，前向偉訊公司購買其
    代理之冠軍磁磚，並簽訂「連工帶料」之定作物供給契約（
    卷第27頁），即偉訊公司除須交付磁磚外，尚須負責磁磚之
    鋪設工程。而偉訊公司之受僱人王春弘就系爭工程之瑕疵部
    分，亦曾允諾負責修補，且被告曾給付黏著劑費用予偉訊公
    司之業務員戴嵩峰，顯見系爭工程之承攬關係係存於被告與
    偉訊公司之間，與原告無涉。系爭工程雖係由原告所施作，
    惟此乃偉訊公司將系爭工程次承攬予原告之故，亦與被告無
    關。而原告所持作為兩造間有承攬關係存在證明之工程估價
    單（卷第43頁），係原告單方製作，未有被告之簽名承認，
    自不得依此認定兩造間已成立承攬契約。且該份工程估價單
    係原告開立後交付偉訊公司，偉訊公司再轉交予被告，可證
    兩造間無直接之承攬關係。又其因偉訊公司承攬施作之系爭
    工程有瑕疵，故暫不給付剩餘之工程款，惟考量工人呂証罡
    生計困苦，基於同情而暫先給付部分工程款184,426 元，並
    約明待與偉訊公司結算完成後再行扣除，此由被告於呂証罡
    請款單據上記載「本人與冠軍磁磚工程糾紛尚未解決，考量
    工人乙○○生活家計困苦因素，先支付工程款。日後與冠軍
    磁磚結算後再行扣除」等語即明，故亦不得據此認定兩造間
    有承攬契約存在。再者，被告係與王春弘約定以每間2,00 0
    元之工資施作5 間浴室之磁磚鋪設工程，此與附表編號1 以
    每間3,000 元價格計算工資不符，附表編號4 之報酬部分，
    因2-4 層樓之總面積未達所載之118.5 坪，且非原告所施作
    ，其他項目吊料、地板壁磚黏著劑、櫻王本色黏著劑等項，
    均與系爭工程無關；且施作工人已到庭證述向原告請款金額
    與附表所示原告請款金額不符之情，足證原告提出之請款單
    係臨訟杜撰。綜上，原告之請求顯無理由，應予駁回等語置
    辯。並聲明：(1)原告之訴駁回；(2)如受不利判決，願供擔保
    請准宣告免為假執行。
    理  由
一、按訴狀送達後，原告不得將原訴變更或追加他訴，但擴張或
    減縮應受判決事項之聲明者，不在此限；民事訴訟法第255
    條第1 項第3 款定有明文。原告原起訴請求被告給付原告19
    0,305 元，及自起訴狀繕本送達翌日起至清償日止，按年息
    5 ％計算之利息；嗣於98年7 月31日具狀變更聲明為被告應
    給付原告189,305 元，及自起訴狀繕本送達翌日起至清償日
    止，按年息5 ％計算之利息（卷第246 頁）。核其變更，係
    屬減縮應受判決事項之聲明，與上開規定相符，應予准許。
二、原告主張曾於96年6 月間至被告位於苗栗縣苗栗市○○街66
    號之房屋施作系爭工程；系爭工程已全部完工，被告曾給付
    系爭工程之一部報酬184,426 元予工人呂証罡等事實，業據
    其提出估價單4 紙為證（卷第46至48頁），且為被告所不爭
    執，自堪信為真實。原告主張兩造間就系爭工程有承攬關係
    ，惟為被告所否認，是本件之爭點應為：（一）被告是否有
    委託原告施作系爭工程中如附表所示之工作？（二）如有，
    則被告應給付之報酬為何？
四、爭點（一）被告是否有委託原告施作系爭工程中如附表所示
    之工作？
    原告主張兩造間就附表所示之工作項目有承攬關係存在，約
    定施作項目及計酬方式如工程估價單所示（卷第43頁）等語
    ，被告則否認兩造間有承攬關係，辯稱承攬關係乃存在於被
    告與偉訊公司間等語。經查：
（一）原告主張工程估價單係其與被告直接洽談後而製作，其直
      接交予被告收受後，被告即告知其進場施作時間，兩造間
      就系爭工程確實存有承攬關係等語。而偉訊公司之經理王
      春弘於另案證述：因覺得原告貼磁磚貼得不錯，如果客戶
      有需要，就會介紹客戶給他，系爭工程有介紹原告給被告
      ，介紹完後他們就自己去談。並無向被告表示原告是公司
      員工，也沒有說與原告有合作關係等語明確（卷第119 頁
      ）；可證原告所述兩造曾洽談承攬系爭工程事宜乙節為真
      ，且被告應知悉原告並非偉訊公司之員工，與偉訊公司亦
      無任何關係，當無誤認原告代表偉訊公司或受僱於偉訊公
      司之可能。又原告委由證人呂証罡、戴鎮炎、丁○○、甲○○、庚○○等人至系爭房屋施工，證人呂証罡於本院審
      理時到庭證稱：原告僱傭伊至系爭房屋從事磁磚鋪貼工程
      ，於施工期間，與被告閒聊時曾問及伊為何會來這裡工作
      ，伊有告知被告係受僱於原告等語（卷第188 、189 頁）
      ；證人甲○○證述：施工時被告有來現場，被告有問伊係
      何人叫伊來工作，伊回答係原告等語（卷第230 頁）；證
      人庚○○亦證述：原告帶伊至施工現場時有碰到被告，被
      告問原告伊係誰，原告告知伊係吊料的人等語（卷第234
      頁）；亦證被告已明知上開證人均係原告所委請施作包含
      附表所示項目之系爭工程之工人。綜上，被告既知悉原告
      非偉訊公司之員工，且對原告委請之工人進場施工毫無異
      議，並受領工作物完畢，堪認原告主張兩造間就系爭工程
      有承攬關係存在，應屬非虛。
（二）又原告主張被告已給付一部分承攬報酬184,426 元予證人
      呂証罡，亦可證兩造間有承攬關係存在，並提出估價單3
      張為證（卷第46至48頁）；被告雖不否認曾給付證人呂証
      罡184,426 元報酬之事實，惟抗辯證人呂証罡向其請款時
      所持之估價單與上開原告所提之估價單有出入，上開第1
      張估價單金額部分扣除36,140、扣除31,500、67,640之記
      載（即－36,140、－31,500及67,640，卷第46頁），係原
      告事後所添加，其餘記載與第2 張估價單之內容均不爭執
      ，否認收到第3 張估價單等語（卷第109 頁），並提出證
      人呂証罡請款之估價單為憑（卷第128 、129 、131 頁）
      ；是被告對於原告所提第1 、2 張估價單（卷第46、47頁
      ）所載之品名、數量、單價均不爭執。核之被告不爭執之
      上開原告所提第1 、2 張估價單及證人呂証罡請款之估價
      單，均記載30×60壁磚之施工單價為每坪1,500 元，60×
      120 壁磚之單價為每坪2,100 元，此均與工程估價單中所
      載30×60壁磚（浴室）單價為每坪1,500 元、60×120 壁
      磚單價為每坪2,100 元相符（卷第43頁）。而證人呂証罡
      請款之估價單（卷第128 、129 、131 頁），第1 張係由
      原告製作後交由證人呂証罡向被告請款，第2 張則是證人
      呂証罡按第1 張請款單記載之單價所製作，再持向被告請
      款等情，此業經證人呂証罡到庭證述明確（卷第188 、18
      9 頁）。承上，已可證明工程估價單中關於浴室壁磚之規
      格、單價之記載係經兩造合意之結果，故原告據此主張兩
      造就施作項目及計酬方式約定如工程估價單所示，亦有所
      憑，應屬可採。被告雖以係因同情證人呂証罡家計困苦始
      先給付部分工程款，且於估價單上已有註記云云置辯；惟
      證人呂証罡已到庭證述簽收款項時，估價單上並無「本人
      因與冠軍磁磚工程糾紛尚未解決，考量工人乙○○生活家
      計困苦因素，先支付工程款，……」等字樣之記載，且當
      時尚未發生本件糾紛，被告亦未表明給付工程款係因其家
      計困苦等語明確（卷第189 、190 頁），顯見上開註記係
      被告事後添加，藉以否認兩造間之承攬關係，所為實不足
      取。而本院審酌證人呂証罡與兩造均無恩怨糾紛，應無甘
      冒偽證罪重責之風險而虛偽作證之理，其證述內容堪予採
      信；是被告上開辯解，毫不足採。
（三）被告復辯稱其與偉訊公司所簽訂者屬「連工帶料」之定作
      物供給契約，並提出冠軍磁磚報價單、外牆訂貨合約書、
      支票存根聯等件為證（卷第27、61至63頁、261 頁）。惟
      參以冠軍磁磚報價單，其上所蓋者僅為偉訊公司之報價專
      用章，而非如外牆訂貨合約書蓋有偉訊公司及法定代理人
      之印章，已不足以認定係偉訊公司所具名之契約書甚明。
      其上雖有偉訊公司之經理王春弘手寫之施工工資價格，但
      王春弘已於另案證述：因與被告談及目前施工行情，故隨
      手寫於報價單上，這僅係替客戶服務，倘日後施工者之報
      價不符，伊亦沒有辦法等語（卷第118 、119 頁）；足證
      報價單上之工資記載純係王春弘個人之資訊提供，實無從
      據此認定偉訊公司有何訂約之意思表示，故被告以此作為
      與偉訊公司間就系爭工程有承攬關係之依據，顯屬無稽。
      再細閱被告與偉訊公司所簽訂之外牆訂貨合約書，契約內
      容對於磁磚鋪設工程隻字未提，顯見被告與偉訊公司間僅
      為單純磁磚買賣關係，且被告亦自承偉訊公司從未向其請
      領系爭工程之報酬（卷第199 頁），益證被告與偉訊公司
      間並無承攬契約存在。至被告提出之票據存根聯（卷第26
      1 頁），固可證明被告曾給付黏著劑費用予偉訊公司業務
      員戴嵩峰之事實，惟戴嵩峰收取材料費之原因並非僅可能
      基於偉訊公司承攬系爭工程之一端，亦有可能係代建材行
      收取，或被告託交等等，且僅此一筆費用係由偉訊公司之
      業務員所收取，顯不足以此證明被告與偉訊公司存有承攬
      關係。
五、爭點（二）如被告有委託原告施作前項工作，應給付之報酬
    為何？
（一）按稱承攬者，謂當事人約定，一方為他方完成一定之工作
      ，他方俟工作完成，給付報酬之契約；約定由承攬人供給
      材料者，其材料之價額，推定為報酬之一部；報酬應於工
      作交付時給付之，無須交付者，應於工作完成時給付之；
      民法第490 條、第505 條第1 項定有明文。是定作人對於
      承攬人負有支付報酬之義務，且此報酬債權，以工作之完
      成或交付時為清償支付之時期；換言之，承攬人若已完成
      或交付所承作之工作，自得向定作人請求支付報酬。查附
      表所示編號1 、2 、4 工作均已完成並交付被告，故原告
      自得請求該部分之工作報酬。茲就附表所示各項工作報酬
      ，析述如下：
    (1)浴室削邊磚5間部分：
      被告固不否認此部分工作完成，惟抗辯與王春弘約定每間
      之工資為2000元，且係王春弘僱工完成云云。然此部分工
      作確係原告僱請之證人甲○○等人所施作無疑，業經證人
      甲○○到庭證稱甚詳在卷（卷第229 頁），是被告辯稱係
      王春弘僱工施作云云，應屬誤會而不足採。參以經兩造合
      意之工程估價單所載，就浴室地磚30×30部分係約定每坪
      工資700 元，而附表編號1 係記載報酬為每間3,000 元及
      2,000 元，雖與上述估價單不符，然被告就此部分報酬之
      約定既稱以間計算、每間2,000 元，可證編號1 以間計算
      、每間2,000 元之記載，應屬正確。惟原告並未證明兩造
      就其中4 間浴室約定報酬為每間3000元，是均應以每間2,
      000 元計算報酬，方屬妥適。是此部分報酬應為10,000元
      ，超過部分之請求，不應准許。
    (2)吊料部分：
      證人庚○○於本院98年7 月9 日審理時到庭證稱：原告曾
      叫伊到被告所有之房屋吊磁磚及水泥砂石，吊了2 至4樓
      三層樓，伊實地測量過每層樓之吊料數量約為43坪等語（
      卷第232 、233 頁）。依工程估價單所示，吊料工資約定
      為每坪1,500 元，實際工作坪數為129 坪，故原告請求編
      號2 之報酬為19,350元【計算式：3 樓×43坪×150 元=1
      9,350 元】，為有理由。
    (3)壁磚黏著劑及櫻王本色黏著劑：
      證人呂証罡於本院審理時到庭證稱：其施工時有使用壁磚
      黏著劑及本色黏著劑，每坪約使用1 至1.5 包黏著劑。而
      伊施作之坪數不只31.7坪，黏著劑不足時有向被告詢問由
      何人叫貨，被告說由原告處理，原告請求附表編號3 、5
      之黏著劑用量及單價皆符合施工常情等語（卷第190 頁）
      。黏著劑既為磁磚鋪設工程所必須使用之材料，且編號3
      、5 所示之用量及單價均符施工行情，是原告請求被告支
      付編號3 、5 之報酬13,755元【計算式：4,755 ＋9,000
      ＝13,755】，亦屬有據。
    (4)2至4樓拋光磚：
      證人辛○○到庭證稱：負責施作2 至3 樓拋光磚，每層施
      作坪數未測量，請款單上所載每層39.5坪應與實際施工面
      積差不多等語（卷第194 頁）；證人丁○○亦證述其負責
      施作4 樓拋光磚工程，經實際測量共施作39.7坪等語（卷
      第196 頁）。是證人辛○○於黏貼2 、3 樓拋光磚時，雖
      未實際測量施作面積，惟參以4 樓施作面積為39.7坪，可
      認原告以每層39.5坪計算工資，尚屬合理。依工程估價單
      所示，80×80拋光磚工資約定為每坪1,200 元，故原告請
      求被告給付報酬142,200 元【計算式：3 樓×39.5坪×1,
      200 元＝142,200 】，亦屬有據，應予准許。
    (5)綜上所述，原告得請求被告支付附表所示之報酬應為185,
      305 元【計算式：10,000＋19,350＋13,755＋142,200 ＝
      185,305 】，逾此範圍之請求，為無理由，應予駁回。
六、綜上所述，兩造間就包含附表所示工作項目之系爭工程有承
    攬關係存在，且原告均已施作完畢交予被告，則被告自有給
    付承攬報酬之義務。是原告依承攬之法律關係，請求被告給
    付185,305元，及自起訴狀繕本送達被告翌日即97年7 月2日
    起至清償日止，按年息5 ％計算之利息，為有理由，應予准
    許；逾此部分之請求，即屬無據，應予駁回。
七、本件係所命給付之金額未逾50萬元之判決，就原告勝訴部分
    ，依民事訴訟法第389 條第1 項第5 款規定，本院應依職權
    宣告假執行。原告雖陳明願供擔保請准宣告假執行，然僅係
    促使法院職權之發動，本院自無庸就此另為准駁之諭知。被
    告亦陳明願供擔保，請准宣告免為假執行，經核並無不合，
    爰酌定相當之擔保金額准許之。
八、本件事證已臻明確，兩造其餘攻擊防禦方法及舉證，經核均
    與判決結果不生影響，爰無庸逐一論述，附此敘明。
九、據上論結，本件原告之訴為一部有理由，一部無理由，依民
    事訴訟法第436 條第2 項、第79條、第389 條第1 項第5 款
    ，判決如主文。
中    華    民    國    98    年    8     月    21    日
                  苗栗簡易庭法  官  黃怡玲
以上正本係照原本作成。
如對本判決不服，須於判決送達後20日內向本院提出上訴狀（須
附繕本）。
                            書記官 孫銘宏
中    華    民    國    98    年    8     月    21    日
附表：
┌──┬─────┬────┬─────────┬──────┬─────┐
│編號│   品 名  │ 規 格  │ 數  量           │單價        │ 總    額 │
│    │          │        │                  │            │（新台幣）│
├──┼─────┼────┼─────────┼──────┼─────┤
│ 1  │浴室削邊磚│ 30 ×30│2-5 樓共5 間      │4 間3,000 元│12,000元  │
│    │          │ 公分   │                  │1 間2,000 元│2,000元   │
├──┼─────┼────┼─────────┼──────┼─────┤
│ 2  │吊料      │        │3 ×43＝129 坪    │150元       │19,350元  │
│    │          │        │                  │            │          │
├──┼─────┼────┼─────────┼──────┼─────┤
│ 3  │壁磚黏著劑│        │31.7坪            │150元       │4,755元   │
│    │          │        │                  │            │          │
├──┼─────┼────┼─────────┼──────┼─────┤
│ 4  │2-4 樓拋光│ 80 ×80│                  │1,200元     │142,200元 │
│    │磚        │ 公分   │                  │            │          │
├──┼─────┼────┼─────────┼──────┼─────┤
│ 5  │櫻王本色黏│        │20包              │450元       │9,000元   │
│    │著劑      │        │                  │            │          │
├──┼─────┼────┼─────────┼──────┼─────┤
│共計│          │        │                  │            │189,305元 │
│    │          │        │                  │            │          │
└──┴─────┴────┴─────────┴──────┴─────┘

司法院資訊處製作；財團法人民間司法改革基金會備份。
